【裁判字號】    89,訴,415
【裁判日期】    891128
【裁判案由】    
【裁判全文】
臺灣基隆地方法院刑事判決                          八十九年度訴字第四一五號
    公  訴  人  臺灣基隆地方法院檢察署檢察官
    被      告  乙○○
                丁○○
右列被告因違反森林法案件，經檢察官提起公訴（八十九年度偵字第二○○六號），
本院判決如左：
    主  文
乙○○為搬運贓物，使用車輛，結夥二人以上竊取森林副產物，處有期徒刑陸月，併
科罰金參仟零肆拾元，罰金如易服勞役以佰元折算壹日。
丁○○為搬運贓物，使用車輛，結夥二人以上竊取森林副產物，處有期徒刑陸月，併
科罰金參仟零肆拾元，罰金如易服勞役以佰元折算壹日，緩刑貳年。
    事  實
一、乙○○與丁○○二人基於意圖為自己不法所有之犯意聯絡，於民國（下同）八十
    九年五月十一日上午五時三十分許，由乙○○駕駛自用小客車搭載丁○○至基隆
    市七堵區○○○段東勢中股小段一之二地號即位於基隆市○○街三十四號後山之
    竹林地內，竊取丙○○種植之森林副產物竹筍三十八台斤（市價新台幣一千五百
    二十元），得手後於坐於台階休息之際，為丙○○發覺而報警查獲。
二、案經基隆市警察局第三分局報請台灣基隆地方法院檢察署檢察官偵查起訴。
    理  由
一、訊據被告二人固坦承有至上開處所挖取竹筍並於休息之際為警查獲乙事，惟矢口
    否認有何不法所有意圖，辯稱：是誤以為該處係被告乙○○老板周廖德所有而共
    同前往挖取云云。然查，右揭事實，業據被害人丙○○指訴無訛，復經證人即查
    獲員警甲○○到庭證述屬實，並當場扣得屬被害人丙○○所種植之竹筍三十八台
    斤，有贓物認領保管收據一紙附卷可稽，且被告二人亦迭於警訊、偵查時坦承前
    往上開處所係為挖取他人竹筍食用，並未詢問地主等語，顯見被告二人於挖取竹
    筍時即有為自己不法所有之意圖存在，否則為何會在未經所有人同意下，擅自挖
    取他人種植之竹筍而欲帶回家中食用？雖被告二人嗣於本院調查審理時翻異前供
    ，辯稱係誤採被害人丙○○所有之竹筍或因見竹筍長得漂亮而予以挖取云云，然
    此皆不足以排除其等確有為己取得竹筍以供食用之不法所有意圖，故被告二人事
    後所辯，純屬飾卸之詞，不足採信；又被告二人竊取被害人丙○○所種植竹筍之
    處確係私人所有之山坡地保育區之林地乙情，有上開地段土地登記簿謄本及地籍
    圖在卷足參，復經本院現場履勘屬實，製有刑事勘驗筆錄及基隆市安樂地政事務
    所土地複丈成果圖附卷可查，是被告二人所挖取者確屬森林之副產物無訛。綜上
    所述，事證明確，犯行洵堪認定。
二、核被告二人為搬運贓物，竟使用車輛共同為之，所為係犯森林法第五十二條第一
    項第四款、第六款之竊取森林副產物罪。被告二人具有犯意聯絡及行為分擔，為
    共同正犯。按森林法上開規定係刑法第三百二十條第一項之特別規定，依特別法
    優於普通法之法律競合關係，應依森林法上開規定論處，公訴人認係一行為觸犯
    上開二罪之想像競合犯，尚有未洽。爰審酌被告二人之品行、動機、手段、所生
    危害及犯罪後態度等一切情狀，各量處有期徒刑六月併科贓額二倍之罰金，罰金
    併諭知易服勞役之折算標準如主文所示。查被告丁○○前未曾受有期徒刑以上刑
    之宣告，有本院被告全國前案紀錄表在卷可稽，其因一時失慮，致罹刑章，歷此
    偵審教訓，當知所警惕，而無再犯之虞，本院認所宣告之刑以暫不執行為適當，
    併諭知緩刑二年，以啟自新。
據上論斷，應依刑事訴訟法第二百九十九條第一項前段，森林法第五十二條第一項第
四款、第六款，刑法第十一條前段、第四十二條第二項、第七十四條第一款，罰金罰
鍰提高標準條例第一條前段、第二條，判決如主文。
本案經檢察官周啟勇到庭執行職務
中    華    民    國    八十九    年      十一      月      二十八      日
                                    台灣基隆地方法院刑事第二庭
                                            法  官  林  玉  珮
右正本證明與原本無異。
對於本件判決如有不服，應於收受送達後十日內，向本院提出上訴書狀，上訴於臺灣
高等法院，並按他造當事人之人數附具繕本。
                                            書記官  陳  俊  德
中    華    民    國    八十九    年      十二      月        一        日
附錄論罪法條
森林法第五十二條第一項第四款、第六款：
竊取森林主、副產物而有左列情形之一者，處六月以上五年以下有期徒刑，併科贓額
二倍以上五倍以下罰金：
四  結夥二人以上或僱使他人犯之者。
六  為搬運贓物，使用牲口、船舶、車輛，或有搬運造材之設備者。


司法院資訊處製作；財團法人民間司法改革基金會備份。
